【裁判字號】    99,消債聲,77
【裁判日期】    990526
【裁判案由】    聲請免責
【裁判全文】
台灣台中地方法院民事裁定            99年度消債聲字第77號
    聲  請  人
    即  債務人  蘇甘霖即李蘇.
    代  理  人  己○○
    相  對  人
    即  債權人  國泰世華商業銀行股份有限公司
    法定代理人  丁○○
    代  理  人  辛○○
    相  對  人
    即  債權人  兆豐國際商業銀行股份有限公司
    法定代理人  甲○○
    代  理  人  壬○○
    相  對  人
    即  債權人  戊○(台灣)商業銀行股份有限公司
    法定代理人  乙○○
    相  對  人
    即  債權人  澳商澳盛銀行集團股份有限公司台北分公司
                （原「荷商荷蘭銀行股份有限公司台北分公司」）
    法定代理人  癸○○
    相  對  人
    即  債權人  豐（台灣）商業銀行股份有限公司
              （原「香港商香港上海匯豐銀行股份有限公司」）
    法定代理人  韋力行
    相  對  人
    即  債權人  臺灣新光商業銀行股份有限公司
    法定代理人  丙○○
    代  理  人  張紘瑞
    相  對  人
    即  債權人  元大商業銀行股份有限公司
    法定代理人  丑○○
    相  對  人
    即  債權人  日盛國際商業銀行股份有限公司
    法定代理人  陳  棠
    相  對  人
    即  債權人  中國信託商業銀行股份有限公司
    法定代理人  庚○○○○
    相  對  人
    即  債權人  萬榮行銷顧問股份有限公司
    法定代理人  子○○
    相  對  人
    即  債權人  第一金融資產管理股份有限公司
                （原「中華商業銀行股份有限公司」）
    法定代理人  黃獻全
    代  理  人  楊絮如
上列當事人間因消費者債務清理事件，債務人聲請更生，經本院
裁定開始清算程序並同時終止清算程序，本院裁定如下：
    主    文
債務人蘇甘霖（即李蘇甘霖）不免責。
    理    由
一、按債務人有下列各款情形之一者，法院應為不免責之裁定，
    但債務人證明經普通債權人全體同意者，不在此限：一、於
    七年內曾依破產法或本條例規定受免責；二、隱匿、毀損應
    屬清算財團之財產，或為其他不利於債權人之處分；三、捏
    造債務或承認不真實之債務；四、因浪費、賭博或其他投機
    行為，致財產顯然減少或負擔過重之債務，而生開始清算之
    原因；五、於清算聲請前一年內，已有清算之原因，而隱瞞
    其事實，使他人與之為交易致生損害；六、明知已有清算原
    因之事實，非基於本人之義務，而以特別利於債權人中之一
    人或數人為目的，提供擔保或消滅債務；七、隱匿、毀棄、
    偽造或變造帳簿或其他會計文件之全部或一部，致其財產之
    狀況不真確；八、故意於財產及收入狀況說明書為不實之記
    載，或有其他故意違反本條例所定義務之行為，消費者債務
    清理條例第134條定有明文。
二、經查：
  (一)債務人蘇甘霖（即李蘇甘霖）聲請消費者債務清理事件，前
    經本院裁定開始清算程序並同時終止清算程序確定在案，有
    本院99年度消債清字第71號民事裁定附卷可考。
  (二)復查，本件債務人聲請更生，前經本院於98年12月 7日裁定
    開始更生程序在案，嗣債務人於債權表（總債務 2,959,241
    元）確定後，於99年 3月17日所提出確定之更生方案（每月
    清償8,000元， 8年96期，還款金額768,000元，清償成數約
    259,526%），而債務人最初提出之更生方案經本院定期99年
    3月31日訊問時 ，而到場之債權人債權人國泰世華商業銀行
    股份有限公司、荷商荷蘭銀行股份有限公司台北分公司、元
    大商業銀行股份有限公司、日盛國際商業銀行股份有限公司
    、中國信託商業銀行股份有限公司、萬榮行銷顧問股份有限
    公司均表示不同意，另戊○（台灣）商業銀行股份有限公司
    香港商香港上海豐銀行股份有限公司、臺灣新光商業銀行
    股份有限公司則具狀表示不同意，另兆豐國際商業銀行股份
    有限公司則具狀表示債務人之更生方無履行可能，餘第一金
    融資產管理股份有限公司則未到場亦未具狀表示意見，是債
    務人所提更生方案，即未能依消費者債務清理條例第59條、
    第60條規定獲得債權人會議之可決。
  (二)矧，依債權人所提出債務人之前之消費明細觀之，債務人消
    費內容為預借現金（93年4月60,000元、93年5月41,680元、
    93年6月130,000元、93年 9月72,550元、93年10月20,000元
    、94年2月93,150元、94年 3月40,000元、94年5月20,000元
    、94年 6月30,000元、94年11月40,000元、94年12月21,000
    元）、信用貸款（94年7月 8日100,000元）、代償債務（92
    年 2月21日50,000元）、百貨公司（遠東百貨、新光三越百
    貨9次、機場百貨、廣三崇光百貨3次）、服飾（小港仔歐洲
    名牌服飾7,300元、2,700元）、娛樂 ｛築蝶茶藝館（4,620
    元）、金享亮商務 KTV（4,000元、26,600元、5,900元、13
    ,000元、5,300元）、得藝人生視聽理容名店（7,200元）｝
    、旅遊（金廈旅行社14,800元）、銀樓｛亞洲銀樓（20,000
    元）、金玉山老銀樓（57,000元、2,66 8元）｝、電腦｛順
    發3C（11,500元）、全國電子（23,315元）｝、電訊（和信
    電訊、東信電訊）、飯店（富世比大飯店、米堤汽車旅館、
    愛萊汽車旅館）、其他（家禾利國際貿易公司）（其他小額
    、大賣場未列計）等，而其每月消費額度時有逾越薪資總額
    之情事，此有債權人提出之消費帳明細附卷可稽，矧，債務
    人於本院98年12月 2日訊問時自陳信用卡之前是我在用，之
    後借給老朋友的小孩使用，理容名店是我卡片借給我朋郭挺
    宏，他現在人跑到大陸，都聯絡不到人。百貨公司的消費，
    如困是新光三越百貨是我刷卡買衣服，其他百貨公司消費不
    是我，服飾店也不是我。銀樓也是我朋友（己○○的女婿）
    沒錢，買金飾換現金，我都是幫助人，順發3C買電腦是刷給
    我兒子，全國電子我不記得了，汽車旅館的消費我不知道，
    應該是阿宏消費的，金廈旅行社是刷卡給己○○去大陸，94
    年7月8日荷蘭銀行信用貸款10萬元是借給己○○的兒子，93
    、94年間預借現金都是借給阿宏和代理人的小孩等語。如是
    ，上述消費性質非生活必要之支出，而係奢侈、浪費之性質
    ，且欲將借卡、借錢予他人使用之債務轉嫁予債權人負擔，
    明顯不公平。
三、綜上，債務人之消費紀錄既然有奢侈、浪費以致負擔過重債
    務，而生開始清算之原因，而債權人表示不同意免責，且本
    件債務人又無法證明其業經普通債權人全體之同意，則依上
    揭說明，本件債務人不得免責，爰裁定如主文。
中    華    民    國    99    年    5     月    26    日
                  民事庭法  官      顏世傑
上為正本係照原本作成
如對本裁定抗告應於送達後10日內向本院提出抗告狀，並繳納新
台幣1000元之裁判費。
中    華    民    國    99    年    5     月    26    日
                        書記官      蘇文熙

司法院資訊處製作；財團法人民間司法改革基金會備份。
